---
title: "Tarea 1"
format:
  html:
    embed-resources: true
---

En esta tarea veremos 

- Un ejemplo más de cómo los diagramas causales pueden
guiarnos hacia el análisis correcto, y entender por qué pueden aparacer correlaciones
no causales. 



```{r}
library(tidyverse)
library(DiagrammeR)
```


# Pensamiento causal: Paradoja de Berkson

Supongamos que en una universidad los alumnos pueden ser aceptados
por habilidad atlética y habilidad académica. Cuando un analista de
datos examina los datos, encuentra que hay una **correlación negativa**
entre habilidad atlética y académica.

Veremos cómo puede suceder esto sin que en realidad exista una relación
negativa de estas dos habilidades en la población. Para este
ejercicio supondremos que

- Para que alguien sea aceptado, tiene su score deportivo debe ser mayor
a 120 y/o su score académico debe ser mayor a 120.
- No existe relación causal entre los dos tipos de aptitud (podemos también modificar este supuestos más adelante)

El diagrama que ilustra esto es el siguiente.

```{r}
grViz("
digraph {
  graph [ranksep = 0.2]
  node [shape=plaintext]
    Academica
    Deportes
    Aceptacion
  edge [minlen = 3]
Academica -> Aceptacion
Deportes -> Aceptacion
}
")
```

Adicionalmente, sabemos que los scores de los que aplican están estandarizados,
y tienen distribución aproximadamente normal con media 100 y desviación
estándar 10. Podemos construir entonces un modelo generativo como sigue:

```{r}
simular_alumnos <- function(n = 10){
  academico <- rnorm(n, 100, 10)
  deportes <- rnorm(n, 100, 10)
  aceptacion <- ifelse(academico > 125 | deportes > 125, 1, 0)
  tibble(academico, deportes, aceptacion)
}
```


Confirma los resultados que obtuvo el analista anterior: hay una correlación
negativa entre habilidades para los estudiantes aceptados: 

```{r}
alumnos_sim_tbl <- simular_alumnos(5000)
aceptados_tbl <- alumnos_sim_tbl |> 
  filter(aceptacion == 1)
aceptados_tbl |> ggplot(aes(academico, deportes)) +
  geom_point() +
  geom_smooth(method = "lm", formula = y ~ x)
```


**Pregunta 1**: Según nuestros supuestos, discute
por qué una explicación de esta correlación como "cuando alguien es bueno para
los deportes le dedica más tiempo a deportes y descuida aspectos académicos,
y viceversa" no necesariamente es válida. ¿El problema es estádistico (muestra chica, uso de correlación de spearman incorrecto, etc) o conceptual?


**Pregunta 2**: Verifica que en la población general (tanto alumnos rechazados como aceptados) no existe tal correlación (según nuestros supuestos). Utiliza los mismos datos simulados 
de arriba. 

**Pregunta 3**: para entender cómo se relaciona habilidad académica y
en deportes en las personas, ¿cuáles datos son más adecuados?

- Necesitamos ver los datos de aceptados y no aceptados.
- Podemos ver los datos de aceptados solamente.

Este tipo de correlaciones distorsionadas al hacer análisis por subgrupos
en un diagrama como el de arriba se llama también **sesgo de selección**.

