---
title: "Tarea 7"
format: html
editor: visual
---

En esta tarea examinamos las consecuencias estadísticas observables de datos generados que resultan de la estructura gráfica subyacente de los modelos.

```{r}
library(tidyverse)
library(DiagrammeR)
```

## Ejercicio de Independencia condicional en modelos gráficos

Suponemos estudiantes piden carta sde recomendación a un profesor con el cual sólo tuvo una clase. Los profesores no se acuerdan bien de los alumnos, pero pueden revisar cuál fue su calificación Cal en la clase. Supongamos que también sabemos la calificación que el alumno obtuvo en el examen GRE. Un diagrama que describe cómo se generan datos para este problema es el siguiente, donde

Dif es el grado de dificultad de la clase, Cal es la calificación del alumno en la clase, H es una medida de la habilidad y horas invertidas en el estudio, y CR es la carta de recomendación:

```{r}
grafico <- grViz("
digraph {
  Dif -> Cal
  H -> Cal
  Cal -> CR
  H -> GRE
}")
grafico
```

Usando este diagrama y análisis de caminos activos o no activos, contesta las siguientes preguntas **al final podremos checar todo algorítmicamente**:

1.  ¿La dificultad Dif de la clase y la habilidad H del alumno son independientes?
2.  ¿La calificación en el examen GRE es independiente de la calificación Cal?
3.  ¿La carta de recomendación CR es independiente de la calificación en el examen GRE?

Opcional: Explica si las respuestas a estas preguntas tienen sentido intuitivo en términos de la descripción del problema.

Ahora contesta las siguientes (usando análisis de caminos activos y no activos):

4.  Condiconal a la calificación que el alumno obtuvo, ¿son independientes habilidad H y dificultad de la clase Dif?
5.  Condiconal a la calificación que el alumno obtuvo, ¿son independientes habilidad H y si obtuvo carta de recomendacón CR?

Opcional: Explica si las respuestas a estas preguntas tienen sentido intuitivo en términos de la descripción del problema.

**Pregunta 6** Supón que condicionamos a la calificación del estudiante Cal. ¿Qué pares de variables son condicionalmente independientes dado Cal?

**Pregunta 7** Supón que condicionamos a la habilidad del estudiante Cal. ¿Qué pares de variables son condicionalmente independientes dado H?

**Pregunta 8** Supón que condicionamos a la habilidad del estudiante Cal y la habilidad H. ¿Qué pares de variables son condicionalmente independientes dado H?

**Pregunta 9**: escribe la factorización de la conjunta de estas variables que se deduce
de la estructura gráfica, y qué tipo de modelos podrías usar para cada uno de los nodos.


Opcional: Puedes modificar la estructura de la gráfica y hacerte la misma pregunta. Por ejemplo, supón que los profesores recuerdan a los alumnos y tienen otra información además de la calificación del estudiante, o que en las clases difíciles también indican que los profesores de esas clases den una carta de recomendación

## Usando algoritmos (dagitty)

Ahora vamos a usar el paquete `dagitty` para hacer lo mismo. Dada la gráfica, podemos listar todas la independencias condicionales que existen.

```{r}
library(dagitty)
graf <- dagitty("dag {
  Dif -> Cal
  H -> Cal
  Cal -> CR
  H -> GRE
}")
plot(graf)
```

```{r}
indep_cond <- impliedConditionalIndependencies(graf)
indep_cond
```

Nota sin embargo que este no es el total de independencias condicionales que existen, sino sólo las que corresponde a cada par de variables que no están conectadas por una arista (ver documentación), condicionadas al mínimo número de variables necesarias. Para tener todas (verifica algunas de ellas):

```{r}
indep_cond <- impliedConditionalIndependencies(graf, type = "all.pairs")
indep_cond
```

**Pregunta opcional**: construye una función que simule datos bajo la estructura de este diagrama, por ejemplo, podrías comenzar con el código de abajo. Revisa si tus respuestas a las preguntas 1-5 son consistentes con estos datos.

```{r}
simula_datos <- function(n) {
  # genera datos simulados
  datos <- tibble(Dif = rnorm(n), H = rnorm(n), GRE = rnorm(n))
  # Habilidad 1 es alta, 0 es media y -1 es baja
  datos$H <- cut(datos$H, 
    breaks = c(-Inf, -1.0, 1.0, Inf), labels = c(-1,  0, 1)) |>
    as.character() |> as.numeric()
  datos$Cal <- round(7 +  0.5*datos$H - 0.5*datos$Dif + rnorm(n))
  datos$Cal <- pmax(0, pmin(10, datos$Cal))
  datos$CR <- rbinom(n, 1, p = 1 / (1 + exp(datos$Cal/10 - 3)))
  datos
}
```

```{r}
ejemplo_tab <- simula_datos(1000)
ejemplo_tab
```

```{r}
ggplot(ejemplo_tab, aes(x= Cal)) + geom_bar()
```
