---
title: "Tarea 3"
format: 
  html:
    embed-resources: true
---


```{r}
#| warning: false
#| message: false
# Cargamos las librerías necesarias
library(tidyverse)
library(cmdstanr)
set_cmdstan_path("cmdstan-2.36.0/")
```


En esta tarea: 

1) Examinaremos entradas y salidas de stan, y simulaciones de la posterior 
de un modelo simple de Stan, 
2) Veremos cómo hacer resumenes de manera 
apropiada, y yor qué la correlación entre parámetros es importante cuando
buscamos calcular cantidades derivadas.

**Nota**: un objetivo es entender más del lenguaje de Stan,
por el momento no te preocupes acerca de su funcionamiento interno. Concéntrate
en que produce simulaciones de una posterior.

## Un programa simple de Stan

Considerando el desarrollo que vimos en clase, vamos a usar 
el siguiente modelo (un poco distinto) 
de Stan para estimar la prevalencia y entender cómo se relaciona
nuestra estimación con las características de la prueba.


```{r}
mod_prevalencia <- cmdstan_model("prevalencia-sc.stan")
print(mod_prevalencia)
```

**Pregunta 1**: Identifica en el programa de arriba: 1) Identifica los grandes
bloques del programa, por ejemplo **model**, **parameters**, etc., 2) Qué datos deben
proporcionarse al modelo y de qué tipo son (enteros, reales, arreglos, matrices,
etc) 3) ¿Cuáles son los parámetros a estimar? 4) ¿Cuál es el modelo que
estamos proponiendo para el número observado de positivos en la muestra? 5) ¿Dónde está la información
a priori para los parámetros? Compara esta información con la descripción
del modelo con ecuaciones y distribuciones:


$$
\begin{align}
n &\sim \textrm{Binomial}(N, p_{+}),\, i=1\ldots, N\\
p_{+} &= \theta s + (1-\theta)e \\
corr_{pos} &\sim \textrm{Binomial}(n_{enf}, s) \\
corr_{neg} &\sim \textrm{Binomial}(n_{sano}, e) \\
\theta &\sim \textrm{Beta}(1, 10) \\
s &\sim \textrm{Beta}(5, 1) \\
e &\sim \textrm{Beta}(5, 1) \\
\end{align}
$$
**Pregunta 2** ¿Cómo escribirías este modelo a nivel de caso observado (positivo o negativo)?
Descríbelo con ecuaciones y/o en Stan. ¿Cuándo sería útil escribir el modelo de esta manera?

**Pregunta 3** ¿Cómo explicarías la información a priori que está en este modelo? Discute
maneras en qué podríamos criticar esta elección de información a priori.

## Simulando de la posterior

Como en clase, supongamos que tenemos los siguientes datos:

```{r}
#| warning: false
#| message: false
# Leemos datos de encuesta
seropos_encuesta <- read_csv("data/resultados_encuesta.csv")
head(seropos_encuesta)
# Preparamos datos
enfermos  <- seropos_encuesta |> filter(estado == "enfermo") |> 
  pull(resultado)
sanos <- seropos_encuesta |> filter(estado == "sano") |>
  pull(resultado)
n_enfermo <- length(enfermos)
n_sano <- length(sanos)
```

Y muestreamos de la posterior dado estos datos:

```{r}
# Ponemos datos en una lista
datos_lista <- list(N = 3300, n = 50, n_enfermo = n_enfermo, n_sano = n_sano,
              enfermo_resultados = enfermos, sano_resultados = sanos)

# Muestreamos de la posterior
mod_ajuste <- mod_prevalencia$sample(
  data = datos_lista,
  chains = 4,
  iter_sampling = 2000,
  init = 0.1, 
  seed = 83922,
  refresh = 1000)
```

Usualmente, si tenemos problemas numéricos en la
simulación cmdstanr nos dará algunas indicaciones (en rojo). En
este caso los diagnósticos básicos no tienen problema.

Ahora podemos obtener las simulaciones conjuntas de todos los parámetros:

```{r}
sims_tbl <- mod_ajuste$draws(format = "df")  |> 
  as_tibble()
head(sims_tbl)
```

En total tenemos 8000 simulaciones (verificalo) *.draw* es un número secuencial que enumera todas las simulaciones,
(debe ser de 1 a  2000 * 4), *.chain* indica cada cadena o corrida con valores iniciales
diferentes (va de 1 a 4), y *.iter* enumera las simulaciones en cada cadena (va de 1 a 2000). Finalmente *lp__** nos da la log probabilidad del modelo en cada simulación
(una cantidad de diagnóstico).



## Calculando resúmenes

La salida principal son las simulaciones de la posterior
para $\theta, sens$ y  $esp$. Podemos examinar 
un resumen de la posterior de cada parámetro
(es decir las *marginales* de la posterior) haciendo por ejemplo:


```{r}
mod_ajuste$summary(c("theta", "sens", "esp"))
```

**Pregunta 4**: Con la tabla de arriba muestra intervalos de 90% de probabilidad
posterior para cada uno de los parámetros.



Ahora consideramos un resumen que podría interesarnos: por ejemplo, 
quisiéramos hacer inferencia acerca de la precisión de la prueba, es decir,
si una nueva persona de esta población sale positiva en la prueba, ¿cuál es la probabilidad de que
tenga la enfermedad? Por la regla de Bayes,


$$prec = P(Enf|Pos) = \frac{\theta sens}{\theta sens + (1-\theta)(1-esp)}$$
¿Cuál es la media posterior de esta cantidad? ¿Qué tanta incertidumbre tenemos acerca
su valor?

Para resumir esta cantidad usando las simulaciones, simplemente calculamos en
cada simulación el valor de $prec$ para cada simulación (o para cada "conjetura de su valor"),
y **después** calculamos el resumen de interés:

```{r}
sims_2_tbl <- sims_tbl |> 
  # cálculo para cada conjetura
  mutate(prec = (theta * sens ) / (theta*sens + (1-theta)*(1-esp)))
sims_2_tbl |> select(.draw, theta, sens, esp, prec) |> head()
```

Y ahora podemos resumir sobre todas las simulaciones

```{r}
sims_2_tbl |> 
  summarise(tpv_media = mean(prec))
resumen_tbl
```

**Pregunta 5**: Esto no es lo mismo que calcular la media de cada parámetro y después usar la fórmula. Explica por qué es incorrecto el siguiente cálculo:

```{r}
resumen_incorrecto_tbl <- sims_tbl |> 
  summarise(theta = mean(theta), sens = mean(sens), esp = mean(esp)) |>
  mutate(prec = (theta * sens ) / (theta*sens + (1-theta)*(1-esp))) |> 
  select(prec)
resumen_incorrecto_tbl
```

**Nota**: en este caso la diferencia no es muy grande. Puedes probar con otras
cantidades, por ejemplo con el cociente sens/(1-esp), que mide que tanto un positivo distingue a 
alguien con la enfermedad de alguien sin la enfermedad.


**Pregunta 7**: Calcula un intervalo de probabilidad 90% para la precisión usando
las simulaciones. ¿Puedes explicar por qué este cálculo no sería trivial si solo sabemos
resúmenes de theta, sens y esp? Puedes también hacer una gráfica de histograma
para la posterior de la precisión de la prueba.


**Pregunta 8**: Justifica la siguiente afirmación: en general, 
cuando calculamos cantidades o hacemos preguntas 
que involucran más de un parámetro, **es necesario usar la conjunta de la posterior**, y no se puede saber de la cantidad de interés a partir de resúmenes separados
de cada parámetro.

**Pregunta 9**: Grafica las simulaciones de prevalencia ($\theta) contra
las de precisión. ¿Por qué esta gráfica implica que el estudio (en particular
el tamaño de muestra) no estuvo muy bien
concebido? Explica en palabras esta gráfica: ¿cómo se pueden explicar los
casos positivos que salieron el estudio? ¿Por qué hay tanta incertidumbre en la 
inferencia sobre la precisión?



